臺灣新竹地方法院刑事判決　　　　　　　　　　　　　九十一年度易字第二七八號
　　公　訴　人　臺灣新竹地方法院檢察署檢察官
　　被　　　告　乙○○
　　選任辯護人　洪桂如律師
　　　　　　　　林思銘律師
　　　　　　　　王文君律師
　　被　　　告　甲○○
右列被告等因違反就業服務法案件，經檢察官聲請簡易判決處刑（九十年度偵字第五
二０六號），經本院竹東簡易庭認不宜以簡易判決處刑（九十一年度竹東簡字第二五
號），本院改依通常程序審理，判決如左：
    主  文
本件免訴。
    理  由
一、公訴意旨略以：被告甲○○明知雇主不得以本人名義聘僱外國人為他人工作，被
    告乙○○係設在新竹縣竹東鎮○○路三十九號「康寧英語補習班」（以下簡稱補
    習班）負責人，明知雇主不得未經許可聘僱他人所申請聘僱之外國人、及不得聘
    僱未經許可之外國人，被告乙○○竟於民國八十九年六月九日起，以每月薪資新
    台幣（下同）一萬五千元至一萬八千元，僱用被告甲○○所聘僱、以照顧甲○○
    婆婆之名義來台之菲律賓籍人士VALDEZ MARILYN MARANION（護照號碼FF321884
    號），在補習班從事清理打掃等工作，被告乙○○並自八十九年五月間起，以每
    月二千元美金之薪資，僱用未經許可之南非籍人士DE VILLIERS JOHANNES在補習
    班中擔任美語教學等工作，迄分別於九十年三月間、同年十月間，為警查獲。
二、按犯罪後之法律已廢止其刑罰者，應諭知免訴之判決，並得不經言詞辯論為之，
    刑事訴訟法第三百零二條第四款、第三百零七條分別定有明文；又行為後法律有
    變更者，適用裁判時之法律，刑法第二條第一項前段亦有所規定。查本件被告二
    人行為後，就業服務法已於九十一年一月二十一日修正公布施行，原就業服務法
    第五十三條第一款，雇主不得聘僱或留用未經許可或許可失效之外國人，修正為
    就業服務法第五十七條第一款，雇主不得聘僱未經許可、許可失效或他人所申請
    聘僱之外國人，原就業服務法第五十三條第二款，雇主不得以本人名義聘僱外國
    人為他人工作，修正為就業服務法第五十七條第二款，內容不變。而原就業服務
    法第五十八條第一項：「違反第五十三條第一款、第二款或第三款規定，其聘僱
    或留用人數為一人者，處六月以下有期徒刑、拘役或科或併科新台幣九萬元以下
    罰金；其聘僱或留用人數為二人以上者，處三年以下有期徒刑、拘役或科或併科
    新台幣三十萬元以下罰金」之規定，改列為修正後之第六十三條第一項，並修正
    規定為：「違反第四十四條或第五十七條第一款、第二款規定者，處新台幣十五
    萬元以上七十五萬元以下罰鍰。五年內再違反者，處三年以下有期徒刑、拘役或
    科或併科新台幣一百二十萬元以下罰金」。是修正後就業服務法已將五年內第一
    次違反就業服務法第五十七條第一款之行為即原就業服務法第五十三條第一款之
    行為，改由行政機關施以行政罰，而廢止刑罰之規定，行為人於行政機關施以行
    政罰後，五年內再為違反就服務法上開行為者，始以刑罰制裁之，故修正後之就
    業服務法就行為人五年內第一次違反上開規定者，實質上乃已將其原定刑罰除罪
    化甚明。
三、本件訊據被告二人矢口否認有何違反就業服務法之行為，被告乙○○辯稱並未聘
    僱DE VILLIERS JOHANNES及VALDEZ MARILYN，DE VILLIERS JOHANNES在取得工作
    許可前僅是試教，並未正式聘僱，VALDEZ MARILYN只有到補習班做過一、二次的
    清潔打掃工作，伊只有同意在VALDEZ MARILYN回國時買東西給她云云，被告甲○
    ○則辯稱VALDEZ MARILYN是來台照顧伊婆婆，伊不知VALDEZ MARILYN有去補習班
    做打掃工作云云。經查：
（一）被告乙○○右揭聘僱南非籍人士DE VILLIERS JOHANNES之事實，業經證人DE
      VILLIERS JOHANNES於偵查中證述綦詳（見九十年度偵字第五二０六號卷【下
      稱第五二０六號卷】第三十四頁、九十一年度偵字第一０號卷【下稱第一０號
      卷】第四至五頁、第十七至二十頁），且被告乙○○始終不否認提供食宿及來
      回機票，證人有教過學生，並已與證人簽立契約等情（見第一０號卷第二頁、
      第十八頁、本院九十一年度易字第二七八號卷內所附之康寧英語教師契約中文
      翻譯本），則證人DE VILLIERS JOHANNES既已與被告成立契約復有參與補習班
      之教學，豈有未支領薪資而仍甘心於補習班「試教」長達三個月之久？顯見證
      人所指領有薪資一節當符合真實而可採信，被告乙○○辯稱未正式聘僱不過為
      卸責之詞，並不足採信，而證人DE VILLIERS JOHANNES係以觀光名義入境我國
      ，並未取得工作許可，有簽證、護照、外僑入出境資料檔查詢等附卷為憑（見
      第一０號卷第七至九頁），是被告溫素春未經許可聘僱外國人DE VILLIERS
      JOHANNES之事實已堪認定。
（二）右揭被告乙○○聘僱知情之被告甲○○名義申請來台之外國人VALDEZ MARILYN
      在補習班從事打掃清潔等工作一節，業據證人VALDEZ MARILYN於偵查中證述屬
      實，並有證人VALDEZ MARILYN於補習班從事清潔工作之照片六張附卷足佐（見
      第五二０六號卷第八頁、第二十四至二十五頁、第十二頁），雖證人VALDEZ
      MARILYN於警訊中曾表示係自八十九年十月左右承被告甲○○之命每週二次去
      補習班做清潔工作，被告甲○○及補習班均沒有支付額外薪水（見第五二０六
      號卷第六頁），然證人VALDEZ MARILYN係因害怕遭遣返始稱係承被告甲○○之
      命等情，亦經證人VALDEZ MARILYN陳明無誤（見第五二０六號卷第八頁），且
      證人VALDEZ MARILYN確實於補習班內從事打掃工作一節，為同受雇於康寧補習
      班之英語教師即證人RADFORD SUSAN JANE、DE VILLIERS JOHANNES證述明確（
      見第五二０六號卷第三十一至三十二頁、第三十八至三十九頁），況依被告甲
      ○○於本院庭訊時表明證人VALDEZ MARILYN係在家看顧伊婆婆、清理排泄物、
      及接送小孩去補習班，不用打掃家裡，也不用煮飯、洗衣服等工作內容觀之，
      證人VALDEZ MARILYN之工作內容相當輕鬆，若不是確實非法遭被告甲○○轉至
      被告乙○○之補習班從事打掃清潔工作而不堪負荷，何以冒險出面申訴而引發
      本件？是證人VALDEZ MARILYN之證詞當係符合事實而可採信，被告二人之辯稱
      洵無足採。
四、本件公訴意旨雖以被告甲○○涉犯修正前就業服務法第五十八條第一項前段以本
    人名義聘僱外國人為他人工作，被告乙○○涉犯修正前就業服務法第五十八條第
    一項後段聘僱未經許可之外國人、人數為二人以上之之罪嫌，且被告二人確有檢
    察官所指之行為，業如前述，惟因新修正之就業服務法就違反前揭規定之行為已
    改採「先行政後刑罰」，是現行就業服務法已將第一次違反就業服務法之行為，
    改施以行政罰，而廢止刑罰之規定。依照首開說明，爰不經言詞辯論，逕為免訴
    之諭知。
五、據上論斷，應依刑事訴訟法第四百五十二條、第三百零二條第四款，判決如主文
    。
中      華      民      國    九十一    年      九      月    二十六    日
                              臺灣新竹地方法院刑事第二庭
                                      法    官  黃美盈
如不服本判決，應於判決送達後十日內向本院提出上訴狀（應附繕本），上訴於臺灣
高等法院。
右正本證明與原本無異。
                                      書 記 官  吳尚文
中      華      民      國    九十一    年      九      月    二十六    日
